臺灣高等法院臺中分院刑事判決　　　　96年度上易字第1941號
上　訴　人　臺灣臺中地方法院檢察署檢察官
被　　　告　丙○○
上列上訴人因被告妨害自由案件，不服臺灣臺中地方法院96年度
易字第4297號中華民國96年9月18日第一審判決(起訴案號：臺灣
臺中地方法院檢察署96年度偵字第18882號)，提起上訴，本院判
決如下：
    主  文
原判決撤銷。
丙○○共同犯強制罪，處拘役肆拾日，如易科罰金，以新臺幣壹
仟元折算壹日，減為拘役貳拾日，如易科罰金，以新臺幣壹仟元
折算壹日
    犯罪事實
一、緣乙○○與王福來（業經檢察官為不起訴處分）間存有債務
    糾紛，王福來為向乙○○催討債務，乃於民國95年8月7日上
    午 7時許，邀集其表弟丙○○、友人吳正義，至在臺中市○
    ○○街 197號8樓之6林紹偉住處附近，欲找尋林紹偉，嗣見
    乙○○獨自一人出現在該處，丙○○等 3人隨即上前將乙○
    ○攔下，要其償還債款，因乙○○表示無力償還，且欲離開
    現場，丙○○竟與吳正義臨時起意，共同基於妨害林紹偉行
    使權利之犯意，由丙○○徒手抓住乙○○背包之背帶，吳正
    義亦徒手拉住林紹偉之右手，因林紹偉掙扎，渠等又把林紹
    偉拉到路的另一邊，並拉林紹偉的頭去撞另一部車子的車窗
    玻璃，致其頭部受有外傷併額頭 2x2公分皮下腫之傷害，而
    不讓乙○○離開，以此強暴方式妨害乙○○自由決定行止之
    權利。
二、案經臺灣臺地方法院檢察署檢察官主動偵查提起公訴。
    理  由
一、訊據被告丙○○矢口否認有上開犯行，辯稱：伊並沒有拉被
    害人乙○○的肩膀，當天係因與表哥王福來到被害人住處，
    要找被害人協調債務處理，但是被害人住處大樓管理員表示
    被害人已經搬走好幾個月了，伊與王福來便在附近吃早點，
    後來王福來剛好看到被害人從大樓出來，便喊住他，被害人
    要離開，伊便拉住被害人之背包，要被害人留下來跟王福來
    好好談，並問他說「欠我表哥的錢那麼久了，我表哥還要承
    擔利息」，結果被害人用手肘敲伊頭頂，伊並無不讓被害人
    離開之意云云。
二、惟查：
  (一)上開犯罪事實，業據證人即被害人林紹偉於原審證稱：「95
    年8月7日早上7點 ，我準備要去工作，我的汽車放在早餐店
    門口，我要去開車時，王福來就對著丙○○、吳正義指著我
    說『就是他』，起先丙○○就拉著我的左手，走到早餐店的
    另一邊，將我拉到他們車子的後面，接著丙○○跟王福來說
    要把我帶回去，我掙扎不肯跟他們上車，丙○○就對我說『
    你欠我大哥這些錢，也應該要好好處理』，我就告訴他們『
    我現在也沒有能力還，但是我現在很努力的在工作，以後應
    該會有很好的結果，請你們現在不要用暴力』，然後丙○○
    就認為我講這些話是跟他挑釁，我認為無法溝通，就想要離
    開，丙○○跟吳正義就追過來，丙○○拉我的背包背帶，吳
    正義拉我的右手，他們兩人把我的頭壓在路邊一部自小客車
    的引擎蓋上，我又掙扎，他們兩人就把我拉到路的另一邊，
    把我的頭拉去撞另一部車廂比較高的車子的車窗玻璃，所以
    我頭部才會有紅腫，我就大聲喊『怎麼沒有鄰居去報警』，
    剛好我太太下來，看到我被壓在那邊，就報案了，之後警察
    就來了，在我太太報案之前，好像已經有人報案了。」等語
    （見原審卷第19頁）。核與早餐店老闆許瑞堂於警詢證稱：
    案發當天，伊有看見2至3個人在拉扯、吵架等語相符（見偵
    查卷第14頁，證人許瑞堂之警詢筆錄，被告於本案辯論終結
    前均未爭執無證據能力，且渠等之警詢筆錄又查無不法取供
    之情形，依刑事訴訟法第 159條之5第2項之規定，自有證據
    能力）；且證人即當天至現場處理之承辦員警吳政易於偵查
    中證稱：「當天我在外面巡邏，派出所值班人員通知我，在
    向上路與黎明東街有人打架，我至現場時發現沒有打架痕跡
    ，只有4名男子站在路旁 ，我問他們有無報案及發生何事，
    後來乙○○跟我說 ，他被在場另外3名男子毆打，他說拉扯
    中去撞到車子，我就問他要不要告，他說暫不告訴，因為當
    時4名男子在現場 ，為了債務問題有口角，所以我就一起帶
    他們回警局，瞭解為何發生毆打原因，後來雙方說為了債務
    問題，乙○○有欠他們錢 ，我問王福來，王福來說另2名男
    子是他帶來的人」 、「我看到乙○○額頭有1塊10元硬幣大
    的紅腫，我問乙○○傷是如何來的，乙○○說是拉扯中去撞
    到車造成的」、「告訴人說他想走，但對方不讓他走，拉扯
    中頭才會撞到車」等語（見他字第6306號卷第18、19頁）。
    證人吳政易雖未在場目睹事件之經過，然其上開所證適足以
    證明證人林紹偉於原審所證確屬真實。此外，並有被害人提
    出案發當天前往林新醫院就診之診斷證明書（記載受有頭部
    外傷併額頭2x2公分皮下腫之傷害)附卷可證（見他字第6306
    號卷第4頁)。
  (二)證人王福來於原審雖證稱：「案發當天早上，我們到林紹偉
    的住處（附近）吃早餐，看到乙○○出來，我就跟被告說，
    就是這一個人，我在喊乙○○時，乙○○看到我就想要離開
    ，被告就過去拉住乙○○的背包，跟他說『你積欠我大哥的
    錢這麼久，應該要算清楚』，乙○○就用手肘朝被告的頭部
    敲下，我就過去攔住乙○○，並且要乙○○把欠的錢算清楚
    ，結果沒多久，警察就來了。」、「我們不認識他（指吳正
    義），吳正義是一起在那裡吃早餐的人，不是跟我們一起過
    去的」等語（見原審卷第17、18頁），然與證人吳政易警員
    於偵查中證稱：「我問王福來，王福來說另 2名男子（指被
    告、吳正義）是他帶來的人」等語不符（見他字第6306號卷
    第18頁），亦與王福來於偵查中陳稱：「是我找他們（指被
    告、吳正義）去的」、「（問：〈提示卷附林紹偉的診斷證
    明書〉他的傷如何來的？）當時林紹偉及丙○○在拉扯，林
    紹偉才會受傷」等語不一致（見他字第6306號卷第11、12頁
    ），足徵王福來於原審所證，顯係事後迴護被告及丙○○之
    詞，不足採信。
  (三)本案依林紹偉、許瑞堂上開所證及診斷證明書所示，被告及
    王正義確有於林紹偉欲離開之際，分別徒手拉住林紹偉之背
    包背帶及右手，嗣因林紹偉掙扎，渠等又把林紹偉拉到路的
    另一邊，並拉林紹偉的頭去撞車子的車窗玻璃，致頭部受有
    上開傷害。否則若如被告所辯，其與吳正義並沒有不讓被害
    人離開，又何庸拉扯被害人，且被害人之頭部為何會受有傷
    害，足見被告所辯要屬事後卸責之詞，不足採信，其犯行堪
    予認定。至被告於本院雖聲請調閱台中市○○○街197號8樓
    之 6「向上園邸」之監視錄影帶，以釐清案情，惟該社區之
    錄影帶僅保留36小時，現已消磁等情，有向上園邸管理委員
    會之函文附卷可查（見本院卷第24頁），然本案事證已明，
    縱無該錄影監視錄影帶，亦不影響本院上開認定。
三、核被告所為，係犯刑法第304條第1項之強制罪。其就上開犯
    行與吳正義間有犯意聯絡及行為分擔，應論以共同正犯。原
    審疏未審究上情，而為無罪之諭知，即有未洽。檢察官上訴
    意旨以此指摘原判決不當，為有理由，自應由本院將原判決
    撤銷改判。爰審酌本案係因被害人積欠王福來之債務遲不清
    償所致，被告妨害被害人行使權利之自由，雖有不當，然考
    犯罪之動機、目的、手段，及被害人所造成之傷害不大等一
    切情狀，量處主文所示之刑，並諭知易科罰金之折算標準。
    又被告上開犯罪之時間在 96年4月24日以前，合於中華民國
    96年罪犯減刑條例第 2條第1項第3款之規定，應就所宣告之
    刑，減其刑期2分之1，並就所減得之刑，諭知易科罰金之折
    算標準。
據上論結，應依刑事訴訟法第369條第1項前段、第364條、第299
條第1項前段，刑法第28條、第304條第1項、第41條第1項前段，
刑法施行法第1條之1第1項、第2項前段，中華民國96年罪犯減刑
條例第2條第1項第3款、第7條、第9條，判決如主文。
本案經檢察官甲○○到庭執行職務。
中　　華　　民　　國　　96　　年　　12　　月　　31　　日
            刑事第十庭    審判長法　官　林　照　明
                                法　官　林　欽　章
                                法　官　蔡  名  曜
上列正本證明與原本無異。
不得上訴。
                                書記官　劉　恒  宏
中　　華　　民　　國　　97　　年　　1　　 月　 　2　　日
